【裁判字號】    97,消債更,1232
【裁判日期】    980114
【裁判案由】    更生事件
【裁判全文】
臺灣板橋地方法院民事裁定          97年度消債更字第1232號
聲  請  人  甲○○○原名「彭.
上列當事人因消費者債務清理事件聲請更生，本院裁定如下：
    主  文
聲請駁回。
聲請費用由聲請人負擔。
    理  由
一、按債務人與金融機構協商成立者，不得聲請更生或清算，但
    因不可歸責於己之事由，致履行顯有重大困難者，不在此限
    ；本條例施行前，債務人依金融主管機關協調成立之中華民
    國銀行公會會員辦理消費金融案件無擔保債務協商機制與金
    融機構成立之協商，準用前項之規定，消費者債務清理條例
    第151 條第5 項、第6 項分別定有明文。再聲請更生或清算
    不合程式或不備其他要件者，法院應以裁定駁回之，但其情
    形可以補正者，法院應定期間先命補正，復為同條例第8 條
    所明定。依其立法理由可知，債務清償方案成立後，固由債
    務人按其條件履行，惟需於其後發生情事變更，在清償期間
    收入或收益不如預期，致該方案履行困難甚或履行不能，因
    不可歸責於己，始能聲請更生或清算。此項規定旨在避免債
    務人任意毀諾已成立之協商，濫用更生或清算之裁判上債務
    清理程序，蓋以債務清償方案係經當事人行使程序選擇權所
    為之債務清理契約，債務人應受該成立之協議所拘束。債務
    人既已與金融機構協商成立，如認該協商方案履行有其他不
    適當情形，自仍應再循協商途徑謀求解決。
二、本件聲請意旨略以：其因有不能清償債務之情事，目前債務
    總金額為新臺幣（下同）2,011,846 元，消費者債務清理條
    例施行前，曾於民國95年間依照中華民國銀行公會會員辦理
    消費金融案件無擔保債務協商機制，與最大債權金融機構萬
    泰商業銀行股份有限公司（下稱：萬泰銀行）達成協商，雙
    方約定其自95年10月起，分96期、利率0%，每月10日以15,
    853 元依各債權銀行債權金額比例清償各項債務，直至全部
    清償為止，然協商時其每月可得薪資約為43,751元，扣除生
    活最低開銷、債務協商月付金及清償與母親彭月上之借款15
    ,000 元 後，每月都呈現透支狀態，還需透過配偶林永念之
    幫忙才能穩住所有開銷，而其配偶在96年2 月至96年12月期
    間因車禍及工作意外造成收入不穩定，甚而幾度中斷，且其
    本身亦有約50萬元之卡債（每月最低應繳約2 至3 萬元、勞
    工紓困貸款3,400 元、生活基本開銷及分攤家庭各項支出）
    故無力幫助其處理債務，而這段時間其陸續向娘家借錢週轉
    ，方能維持家庭所有開銷，但終於96年12月毀諾，其毀諾係
    非可歸責於己之事由所致，懇請裁定開始更生等語。
三、經查：
（一）聲請人曾經參與中華民國銀行公會會員辦理消費金融案件
      無擔保債務協商機制，與萬泰銀行成立協商，並於97年 1
      月遭宣告毀諾乙節，據其提出萬泰銀行協商覆核通知書、
      無擔保債務還款計劃、協議書、收入證明切結書、毀諾通
      知書及財團法人金融聯合徵信中心債權人清冊等件足憑，
      因此聲請人聲請更生，依上開說明，自須符合「不可歸責
      於己之事由致履行顯有重大困難」之要件，方為適法。
（二）查聲請人固主張其每月收入均呈透支狀態，且原本幫忙開
      銷之配偶因收入不穩定，致無法履行協商條件而毀諾等語
      ，惟查，該等事由本屬協商時可得預見之事項，其既已斟
      酌自己之經濟狀況，而仍願簽署協議書，自應受該協議之
      拘束，況其自陳協商時之月收入為43,751元，而其毀諾時
      之月收入則為40,701元（見本卷第21頁），是於扣除協商
      月付金額後，聲請人仍分別可餘27,898元及24,848元以自
      由運用，縱其配偶確有因車禍及工作意外致無法為其處理
      債務之情，然衡諸上情仍不致其無法維持最低基本生活。
      至聲請人雖另陳稱近2 年每月須償還母親15,000元，而96
      年間亦陸續向娘家借錢週轉等語，然此亦屬協商時可得預
      見之事項，且觀諸其配偶林永念之薪資存摺影本、明細（
      本卷第93至100 頁）及財政部臺灣省北區國稅局財產歸屬
      資料清單（本卷第89頁），聲請人毀諾當時其配偶仍有32
      ,087 元 之收入，名下則有數筆土地、田賦，亦應足分攤
      聲請人家中每月之必要支出，不致增加聲請人之負擔，是
      聲請人毀諾協商條件，尚屬無據。又聲請人既有固定履行
      債務之能力，縱因一時履行不便，仍非不得透過銀行公會
      針對曾參與95年度債務協商機制而毀諾之債務人，所提供
      之「個別協商一致性方案」與各債權銀行再次進行協商，
      以求得適當之履債方式，附此說明。
四、綜上所述，本件聲請人既無消費者債務清理條例第151 條第
    5 項但書所規定不可歸責於己之事由，其向本院聲請更生，
    應屬聲請之要件不備，且該欠缺又無從補正，依首揭條文之
    規定，自應駁回其更生之聲請，爰裁定如主文。
中    華    民    國    98    年    1    月    14    日
                  民事第三庭  法  官  邱靜琪
上為正本係照原本作成
如不服本裁定，應於裁定送達後10日內，以書狀向本院提出抗告
，並繳納抗告費新臺幣1千元
中    華    民    國    98    年    1    月    14    日
                              書記官  白俊傑


司法院資訊處製作；財團法人民間司法改革基金會備份。
